【裁判字號】    97,上易,761
【裁判日期】    971218
【裁判案由】    業務侵占
【裁判全文】
臺灣高等法院臺南分院刑事判決       97年度上易字第761號
上  訴  人  臺灣嘉義地方法院檢察署檢察官
被      告  甲○○
上列上訴人因被告業務侵占案件，不服臺灣嘉義地方法院九十七
年度易字第五一八號，中華民國九十七年十月二十二日第一審判
決（起訴案號：臺灣嘉義地方法院檢察署九十七年度偵緝字第三
九三號），提起上訴，本院判決如下：
    主  文
上訴駁回。
    理  由
一、公訴意旨略以：被告甲○○自民國（下同）九十六年八月六
    日起，任職於乙○○所經營之「嘉禾監控科技有限公司」（
    址設嘉義市○○路六一號）擔任行銷業務員，負責分配客戶
    之損壞維修及應收帳款等業務，為從事業務之人。詎被告甲
    ○○竟意圖為自己不法之所有，自九十七年一月間起至九十
    七年三月間某日止，利用其向客戶收取貨款之機會，接續將
    其為「嘉禾監控科技有限公司」（該公司並未提出告訴，亦
    未委任乙○○提出告訴）代收業務上持有之貨款共計新台幣
    六十二萬三千二百五十九元，以變易持有為所有之意思予以
    侵占入己，因而認被告甲○○涉犯刑法第三百三十六條第二
    項之業務侵占罪嫌等語。
二、按案件由犯罪地或被告之住所、居所或所在地之法院管轄，
    而法院就無管轄權之案件，應諭知管轄錯誤之判決，並同時
    諭知移送於管轄法院，且得不經言詞辯論，刑事訴訟法第五
    條第一項、第三百零四條及第三百零七條分別定有明文。又
    所謂犯罪地，參照刑法第四條之規定，解釋上自應包括行為
    地與結果地兩者而言，最高法院著有七十二年台上字第五八
    九四號判例可資參照。
三、查本件被告甲○○因涉嫌業務侵占罪嫌，經檢察官提起公訴
    ，惟查本案係於九十七年九月八日起訴繫屬於原審，有卷附
    臺灣嘉義地方法院檢察署九十七年九月八日嘉檢光平九七偵
    緝三九三字第○二○二九六號函上所載原審收文日期可佐（
    見原審卷第一頁），而被告住所係位於臺南市○區○○里○
    ○街一一九號之三，有全戶戶籍資料查詢結果一份在卷可稽
    （見原審卷第二一頁），又被告於原審準備程序審理時陳稱
    其並未居住於原審轄區（見原審卷第十八頁），自與前開規
    定未洽。
四、另查，本件起訴書指陳被告甲○○所涉係刑法第三百三十六
    條第二項之業務侵占罪嫌（見原審卷第二頁）。而所謂侵占
    ，乃指易持有為所有之取得行為，行為人只要在客觀上明確
    顯示其不法之取得意圖，即可該當侵占行為，故業務侵占罪
    為即成犯，被害客體為所侵占之物，而非被害人本身，故犯
    罪之行為地與結果地係在被侵占物之所在地，而與被害人之
    所在地無涉。據被告甲○○於原審準備程序審理時陳述：「
    （你負責區域？）臺南縣」、「（你錢都是在臺南通訊行？
    ）對」、「（你跟客戶收錢之後就挪用？）之前三二○之後
    看好股市，所以所有錢就投入股市」、「（你股市交易都在
    何處？）事實上是做地下期貨，地點也是在臺南，錢也是在
    臺南交給他們」等語（見原審卷第十九至二○頁），依前述
    ，業務侵占罪既屬既成犯，則於實施侵占行為時便同時發生
    侵占之結果，故犯罪結果地應與行為地相同，本件被告甲○
    ○為侵占行為時，嘉禾監控科技有限公司被侵占之財產係在
    臺南縣，且被告甲○○易持有為所有之行為地、結果地均係
    在臺南縣，已如前述，是嘉禾監控科技有限公司所在地縱在
    原審轄內，亦與被告甲○○之侵占行為無涉，尚不得認嘉禾
    監控科技有限公司所在地為犯罪結果地。依上所述，檢察官
    以被告甲○○涉犯刑法第三百三十六條第二項侵占罪嫌而向
    原審法院提起公訴，自有未合，原審依刑事訴訟法第三百零
    四條、第三百零七條規定，不經言詞辯論而諭知本件管轄錯
    誤，並同時移送臺灣臺南地方法院，經核並無不合。檢察官
    上訴意旨以嘉禾監控科技有限公司位於原審管轄區域內之嘉
    義市，因被告甲○○涉犯業務侵占罪而受有損害，而認犯罪
    結果地在嘉義市云云，指摘原審判決不當，尚難認有理由，
    應予駁回，並不經言詞辯論為之。
據上論斷，應依刑事訴訟法第三百六十八條、第三百七十二條，
判決如主文。
中    華    民    國    97    年    12    月    18    日
                  刑事第一庭    審判長法  官  黃崑宗
                                      法  官  蔡長林
                                      法  官  夏金郎
以上正本證明與原本無異。
不得上訴。
                                      書記官  劉岳文
中    華    民    國    97    年    12    月    19    日


司法院資訊處製作；財團法人民間司法改革基金會備份。
